【裁判字號】    97,重訴,168
【裁判日期】    980318
【裁判案由】    損害賠償
【裁判全文】
臺灣臺中地方法院民事判決  97年度重訴字第168號
原      告  乙○○
被      告  甲○○
上列被告因妨害家庭案件，經原告提起刑事附帶民事訴訟請求損
害賠償（97年度附民字第29號），經本院刑事庭移送前來，本院
於民國98年3月4日言詞辯論終結，判決如下：
    主      文
被告應給付原告新臺幣陸拾萬元。
原告其餘之訴駁回。
    事實及理由
壹、程序方面：
一、本件原告曾對被告甲○○及己○○、丙○○、丁○○○、戊○○等人提起刑事附帶民事訴訟，因己○○、丙○○、丁○○○、戊○○等人非刑事案件之被告，故已由本院刑事庭依
    刑事訴訟法第502條第1項規定，將原告對己○○、丙○○、
    丁○○○、戊○○等人之刑事附帶民事訴訟駁回，有本院刑
    事庭97年度附民字第29號判決附卷可稽，本院刑事庭則僅將
    原告對被告甲○○之請求，裁定移送本院審理。然原告復於
    民國（下同）97年5月22日追加被告己○○、丙○○、丁○○○、戊○○等人，於法不合，本院另以裁定駁回之，合先
    敘明。
二、按訴狀送達後，原告不得將原訴變更或追加他訴。但擴張或
    減縮應受判決事項之聲明者，不在此限，民事訴訟法第255
    條第1項第3款定有明文。查原告對被告甲○○提起刑事附帶
    民事訴訟，原聲明：「一、被告應向原告道歉並立具悔過切
    結書；二、被告應給付原告新台幣（下同）1200萬元，並自
    起訴狀繕本送達之翌日起至清償日止，按年利率百分之5計
    算之利息；三、請准供擔保宣告假執行」；嗣原告在前述之
    追加被告狀中，對被告甲○○之請求，減縮聲明為：「一、
    被告應向原告道歉並立具悔過切結書；二、被告應給付原告
    200萬元，並自起訴狀繕本送達之翌日起至清償日止，按年
    利率百分之5計算之利息；三、願供擔保，請准宣告假執行
    」；原告再於97年8月11日提出陳報狀更正其聲明為：「被
    告應賠償原告金額更正為象徵性之1元」；另又於97年10月
    27日提出陳報狀更正其聲明為：「一、被告應賠償原告金額
    為80萬元；二、被告應接受精神鑑定及強制治療」等語，乃
    本院於98年3月4日闡明原告歷次聲明，並詢問原告之最終聲
    明，經原告陳明以上開97年10月27日陳報狀聲明為準。是原
    告之最終聲明核屬最初聲明之減縮，與前開規定相符，應予
    准許。
貳、實體方面：
一、兩造主張：
  (一)原告起訴主張：被告甲○○係原告之妻，為有配偶之人，詎
    自91年間起半年期間，在台中市之東海大學別墅區，與丙○○通姦多次。被告之上揭行為，已侵害原告基於配偶關係之
    身分法益且情節重大，致原告身心受創。原告為大學畢業，
    重度聽障，經殘障特考現任職於交通部公路總局第二區養護
    工程處，每月收入約34,000元，爰依侵權行為之法律關係，
    請求被告賠償800,000元；又被告疑罹患邊緣性人格異常、
    戲劇性人格，同時與多名男子通姦、屢次家暴，應送精神鑑
    定及強制治療，爰聲明如前述減縮後之聲明。
  (二)被告對於原告指述被告通姦之事實及原告陳報之學、經歷、
    薪資俱不爭執，但以目前無能力賠償原告等語資為抗辯。
二、得心證之理由：
  (一)原告主張其與被告甲○○係夫妻，被告甲○○在上開時、地
    ，與丙○○通姦多次之事實，已為被告所不爭執；且被告所
    涉妨害家庭犯行，亦經本院刑事庭以96年度中簡字第3162號
    刑事簡易判決，判處有期徒刑5月，減為有期徒刑2月又15日
    ，如易科罰金，以900元折算1日。原告請求檢察官上訴，復
    經本院刑事庭以96年度中簡上字第1119號判決駁回上訴，維
    持原判等情，亦經本院調取上開刑事案卷查明屬實，故原告
    之主張，堪信為真實。
  (二)按因故意或過失，不法侵害他人之權利者，負損害賠償責任
    。故意以背於善良風俗之方法，加損害於他人者亦同。不法
    侵害他人之身體、健康、名譽、自由、信用、隱私、貞操，
    或不法侵害其他人格法益而情節重大者，被害人雖非財產上
    之損害，亦得請求賠償相當之金額。前二項規定，於不法侵
    害他人基於父、母、子、女或配偶關係之身分法益而情節重
    大者，準用之；民法第184條第1項、第195條第1項、第3項
    分別定有明文。查被告於前揭時、地之通姦行為，係侵害原
    告基於配偶關係之身分法益，且其情節重大，原告精神上蒙
    受痛苦，尚非無因，是其請求被告賠償其所受非財產上之損
    害即精神慰撫金，洵屬有據。
  (三)惟精神慰撫金數額之酌定，應斟酌加害行為、兩造之身分、
    地位、家庭經濟能力，暨原告所受痛苦之程度等一切情狀。
    經查兩造均為大學畢業，原告為重度聽障，經殘障特考目前
    任職於交通部公路總局第二區養護工程處，每月收入34,000
    元，名下無其他不財產，其因積欠銀行債務，目前薪資3分
    之1遭銀行強制執行扣款中。被告在補習班擔任美語教師，
    其陳報每月薪資約28,000元，但原告陳報被告如連同兼差家
    教，每月收入約達5萬元，被告名下有汽車1輛等情，均據兩
    造陳述在案，並有本院依職權調取之稅務電子閘門財產調件
    明細表2件附卷足憑。本院斟酌被告通姦行為次數及期間，
    對原告婚姻生活之圓滿、幸福所造成破壞之程度，原告身有
    殘疾，屢屢思及卷附被告之自書手記內容及被告通姦之行為
    ，其所受之悲憤、難堪及痛苦，實可見一斑，以及前述兩造
    之身分、地位、經濟能力之一切情狀，認原告請求被告賠償
    精神慰撫金800,000元，尚嫌過高，應以600,000元為適當。
  (四)綜上所述，原告依侵權行為之法律關係，請求被告賠償精神
    慰撫金600,000元，為有理由，應予准許。逾此範圍之請求
    ，為無理由，應駁回之。另原告主張被告疑罹患邊緣性人格
    異常、戲劇性人格，致同時與多名男子通姦、屢次家暴，請
    求判決被告應接受精神鑑定及強制治療，非民事訴訟所能處
    理，民事損害賠償判決亦無所依據，故此部分之請求，顯無
    理由，應予駁回。
三、本判決基礎已經明確，原告其餘主張、陳述及證據，核與判
    決結果無影響，不再一一論述，附此敘明。
參、本件訴訟係原告提起刑事附帶民事訴訟，由本院刑事庭依刑
    事訴訟法第504條第1項規定移送前來，依同條第2項規定免
    繳納裁判費，本院審理期間亦未增加其他必要之訴訟費用，
    茲參酌臺灣高等法院暨所屬法院95年度法律座談會意見，無
    庸為訴訟費用負擔之諭知，附予敘明。
中    華    民    國    98    年    3     月    18    日
                  民事第二庭  法  官  王邁揚
以上為正本係照原本作成。
如對本判決上訴，須於判決送達後20日內向本院提出上訴狀。
中    華    民    國    98    年    3     月    18    日
                              書記官


司法院資訊處製作；財團法人民間司法改革基金會備份。
